臺灣屏東地方法院刑事判決　　　　　　　100年度易字第439號
公　訴　人　臺灣屏東地方法院檢察署檢察官
被　　　告　黃德和
上列被告因竊盜案件，經檢察官提起公訴（100 年度偵字第1468
號），被告就被訴事實為有罪之陳述，本院裁定進行簡式審判程
序，判決如下：
    主  文
黃德和犯夜間侵入有人居住建築物竊盜罪，累犯，處有期徒刑玖
月，扣案之機車鑰匙壹支沒收之；又犯竊盜罪，累犯，處有期徒
刑伍月。應執行有期徒刑壹年，扣案之機車鑰匙壹支沒收之。
    事實及理由
一、本院認定被告黃德和之犯罪事實、證據，除就犯罪事實欄一
    第8 、9 行記載「（屬住宅一部份之公共空間）」應予刪除
    、就事實一（二）補充：被告在偵查犯罪之警察機關尚未發
    覺其偷竊該電動休閒車前，即主動向警方供出上開犯行，進
    而接受裁判，並證據部分增列被告於本院審理之自白外，餘
    均與檢察官起訴書之記載相同，茲引用之（如附件）。
二、新舊法比較：
    刑法第321 條業於民國100 年1 月26日公布修正，並於同年
    月28施行，本件被告前揭行為時刑法第321 條加重竊盜罪規
    定為：「犯竊盜罪而有左列情形之一者，處6 月以上、5 年
    以下有期徒刑：一、於夜間侵入住宅或有人居住之建築物、
    船鑑或隱匿其內而犯之者。二、毀越門扇、牆垣或其他安全
    設備而犯之者。三、攜帶兇器而犯之者。四、結夥三人以上
    而犯之者。五、乘火災、水災或其他災害之際而犯之者。六
    、在車站或埠頭而犯之者。前項之未遂犯罰之。」修正後之
    刑法第321 條則規定為：「犯竊盜罪而有下列情形之一者，
    處6 月以上、5 年以下有期徒刑，得併科新臺幣10萬元以下
    罰金：一、侵入住宅或有人居住之建築物、船艦或隱匿其內
    而犯之者。二、毀越門扇、牆垣或其他安全設備而犯之者。
    三、攜帶兇器而犯之者。四、結夥三人以上而犯之者。五、
    乘火災、水災或其他災害之際而犯之者。六、在車站、埠頭
    、航空站或其他供水、陸、空公眾運輸之舟、車、航空機內
    而犯之者。前項之未遂犯罰之。」是被告行為後法律已有變
    更，應依刑法第2 條第1 項之規定，為「從舊從輕」之比較
    。本案經比較新舊法後，以修正前刑法第321 條之規定（因
    舊法未規定得併科新臺幣10萬元以下罰金），有利於被告，
    自應適用修正前刑法第321 條之規定。
三、論罪科刑：
（一）按住宅原屬建築物之一種，然因刑法第321 條第1 項第1
      款將住宅與建築物為併列之規定，故二者之概念仍有予以
      區別必要。前者指人類日常住居生活作息之場所；後者指
      住宅以外上有屋面，周有門壁，足蔽風雨，供人出入，且
      定著於土地之工作物而言。一般公寓式住宅之地下室，因
      係附屬於該公寓，與住宅之關係密不可分，固為該住宅居
      住人生活起居場所之一部分。然於大樓式之區分所有建築
      物，其地下室停車場雖亦為大樓建築物之一部分，但大樓
      與其地下室停車場，由於使用目的不同，建築物構造形體
      因而有別，兩者各專有其出入口，以分別人車之進出，且
      地下室停車場可獨立出售或出租與居住大樓以外之第三人
      所有或使用、收益，可見大樓與其地下室停車場為可區分
      之建築物，並非附屬於該大樓。其地下室停車場，係一獨
      立之建築物，有別於住宅，亦與附屬於公寓住宅之地下室
      或樓梯間為該公寓之一部分者不同，侵入地下室停車場，
      並不當然妨害大樓住戶之居住安全。如該地下室停車場為
      有人看管者，夜間侵入行竊得財，應係犯刑法第321 條第
      1 項第1 款之夜間侵入有人居住之建築物竊盜罪，如無人
      看管者，應僅成立刑法第320 條第1 項之竊盜罪（最高法
      院96年台上2968號判決意旨、司法院82年3 月30日82廳刑
      一字第05283 號刑事法律問題研究第9 輯第249 至252 頁
      參照）。
（二）核被告所為，就起訴書事實一（一）部分，係於夜間侵入
      有人看守之大樓地下室停車場（見警卷第22頁）竊盜，自
      屬於夜間侵入有人居住之建築物竊盜，係犯修正前刑法第
      321 條第1 項第1 款之加重竊盜罪，公訴意旨認係於夜間
      侵入住宅竊盜，容有未洽；就事實一（二）部分係犯同法
      第320 條第1 項之普通竊盜罪。被告就上開二罪，犯意各
      別，行為互殊，應分論併罰。被告有起訴書事實欄所載之
      論罪科刑資料，有臺灣高等法院被告前案紀錄表1 份在卷
      可參，其於徒刑之執行完畢後5 年內故意再犯本件有期徒
      刑以上之二罪，均為累犯，應分別加重其刑。
（三）又刑法第62條所規定之自首，係以犯人在犯罪未發覺前，
      向該管公務員自承犯罪，而受法律之裁判為要件。所謂未
      發覺，乃指犯罪事實未為有偵查犯罪職權之公務員發覺，
      或犯罪事實雖已發覺，而犯人為誰，尚不知者而言。被告
      於偵查機關尚未發覺如起訴書事實一（二）犯行前，主動
      告知屏東縣政府警察局刑警大隊之偵辦員警，自首上開犯
      行，此有職務報告、警詢筆錄（分見警卷第1 頁、第3 頁
      背面）在卷可稽，且接受本院審理，已符合刑法第62條前
      段自首規定之要件，審酌被告就此部分犯罪自首，尚有悔
      悟，依上開規定減輕其刑，並就此部分先加重後減輕之。
（四）爰審酌被告不思正道取財，貪慾圖便，苟且偷盜，所竊取
      之物品價值非微，對各被害人造成損害之程度，兼衡被告
      犯後坦承犯行，所竊取之機車、電動車各經被害人領回，
      及其犯罪動機、目的、高中肄業之智識程度、經濟狀況貧
      寒等一切情狀，分別量處如主文所示之刑，並定其應執行
      之刑。扣案之機車鑰匙1 支，為被告所有供犯事實一（一
      ）所示之罪所用之物，業據被告供明在卷，應依刑法第38
      條第1 項第2 款於該項下宣告沒收之。
據上論斷，應依刑事訴訟法第284 條之1 、第273 條之1 第1 項
、第299 條第1 項前段、第310 條之2 、第454 條第2 項，修正
前刑法第321 條第1 項第1 款、刑法第320 條第1 項、第47條第
1項 、第62條前段、第51條第5 款、第38條第1 項第2 款，刑法
施行法第1 條之1 第1 項、第2 項前段，判決如主文。
本案經檢察官許英輝到庭執行職務。
中    華    民    國   100    年    6     月    9     日
                  刑事第四庭    法  官  蔡玉雪
以上正本證明與原本無異。
如不服本判決應於收受判決後10日內向本院提出上訴書狀，並應
敘述具體理由；其未敘述上訴理由者，應於上訴期間屆滿後20日
內向本院補提理由書（均須按他造當事人之人數附繕本）「切勿
逕送上級法院」。
中    華    民    國   100    年    6     月    10     日
                                書記官  黃麗燕
附錄本案論罪科刑法條全文：
修正前中華民國刑法第321條
犯竊盜罪而有左列情形之一者，處6月以上、5年以下有期徒刑：
一  於夜間侵入住宅或有人居住之建築物、船艦或隱匿其內而犯
    之者。
二  毀越門扇、牆垣或其他安全設備而犯之者。
三  攜帶兇器而犯之者。
四  結夥三人以上而犯之者。
五  乘火災、水災或其他災害之際而犯之者。
六  在車站或埠頭而犯之者。
前項之未遂犯罰之。
中華民國刑法第320條第1項
意圖為自己或第三人不法之所有，而竊取他人之動產者，為竊盜
罪，處5年以下有期徒刑、拘役或 5 百元以下罰金。
【附件】
臺灣屏東地方法院檢察署檢察官起訴書
                                     100年度偵字第1468號
    被      告  黃德和  男  36歲（民國○○年○○月○○日生）
                        住屏東縣長治鄉○○村○○街66巷6
                          號
                        國民身分證統一編號：Ｚ000000000號
上列被告因竊盜案件，已經偵查終結，認應該提起公訴，茲將犯
罪事實及證據並所犯法條分敘如下：
        犯罪事實
一、黃德和前於民國96、97年間因施用毒品等案件，經臺灣屏東
    地方法院分別判處有期徒刑8月、9月、5月及10 月確定，應
    執行有期徒刑2 年5月，嗣於99年7月19日縮短刑期假釋出監
    併付保護管束，於99年12月25日假釋期滿未經撤銷假釋，所
    餘刑期以已執行論。詎其仍不知悔改，意圖為自己不法之所
    有，基於竊盜犯意，分別為下列竊盜行為：（一）於100年1
    月8日夜間凌晨4時30分許，以自備之機車鑰匙1支，在屏東
    縣屏東市○○○路東山河社區地下1樓Y棟停車場（屬住宅一
    部份之公共空間），發動蔡豪邦所有之車牌號碼7HQ-287號
    重型機車1台，徒手竊取該機車，得手後，將該車供己代步
    使用。（二）又於100年1月中旬某日16時30分許，在屏東縣
    屏東市○○○路黃昏市場停車場內，徒手竊取丁緞所有之編
    號89 1589號松田牌電動休閒車1台，得手後，將該車供己代
    步使用。嗣於100年1月26日12時30分許，在屏東縣屏東市新
    民巷11號前，為執行勤務之員警查獲，並扣得黃德和之機車
    鑰匙1支、上開重型機車1台（已發還蔡豪邦之配偶劉曉萍領
    回）、上開電動休閒車1台（已發還丁緞領回）。
二、案經屏東縣政府警察局移送偵辦。
        證據並所犯法條
一、證據清單與待證事實：
   ┌──┬───────────┬───────────┐
   │編號│      證據名稱        │      待證事實        │
   ├──┼───────────┼───────────┤
   │ 1  │被告黃德和於警詢及偵訊│被告坦承上揭全部犯罪事│
   │    │時之自白。            │實。                  │
   ├──┼───────────┼───────────┤
   │ 2  │被害人蔡豪邦之配偶劉曉│被害人所有之上開物品於│
   │    │萍於警詢時之指訴。    │上開時、地遭竊之事實。│
   ├──┼───────────┼───────────┤
   │ 3  │被害人丁緞於警詢時之指│被害人所有之上開物品於│
   │    │訴。                  │上開時、地遭竊之事實。│
   ├──┼───────────┼───────────┤
   │ 4  │扣押筆錄暨所附扣押物品│被告行竊所使用之工具，│
   │    │目錄表、失車- 案件基本│及被害人等所有之前開物│
   │    │資料詳細畫面報表、車輛│品遭竊，嗣經尋獲、扣押│
   │    │協尋電腦輸入單、車輛尋│並發還之事實。        │
   │    │獲電腦輸入單各1 份、贓│                      │
   │    │物認領保管單2紙。     │                      │
   ├──┼───────────┼───────────┤
   │ 5  │查獲現場及扣案物品照片│被告行竊並為警查獲之現│
   │    │14張。                │場狀況及扣案物品之事實│
   │    │                      │。                    │
   └──┴───────────┴───────────┘
二、被告於本案100年1月8日犯罪後，刑法第321條第1項第1款於
    夜間侵入住宅竊盜罪，業於100年1月26日修正公布，並於同
    年月28日施行，被告行為當時即修正前之刑法第321條第1項
    第1款於夜間侵入住宅竊盜罪，法定刑為「6 月以上、5年以
    下有徒刑」，嗣該條各款於修正後，法定刑並提高為「6 月
    以上、5年以下有期徒刑，得併科新臺幣10 萬元以下罰金」
    ，顯然修正前之法定刑較有利被告；又修正後之刑法第32 1
    條第1項第1款刪除「於夜間」之要件，是不論何時侵入住宅
    或有人居住之建築物而竊盜者，均成立該款之加重竊盜罪，
    惟就被告所犯本案犯行，不論修正前後均成立該款規定之加
    重竊盜犯行，並無有利、不利情形。是綜合比較新舊法結果
    ，以被告行為時之舊法之法定刑較輕，依刑法第2條第1項前
    段之規定，應適用有利於被告之修正前之刑法第321條第1項
    第1款於夜間侵入住宅竊盜罪論處，合先敘明。
三、按大樓式或公寓式住宅之地下室，係附屬於該大樓或公寓，
    為該種住宅居住人生活起居場所之一部分，與住宅之關係密
    不可分，如於夜間侵入該種住宅地下室竊盜，自應依刑法第
    321條第1項第1款論罪，此有最高法院82 年度台上字第5704
    號判決意可資參照，是若夜間侵入大樓地下室停車場竊盜，
    難謂無同時妨害居住安全之情形。故核被告黃德和所為，就
    犯罪事實一、（一）部分係犯修正前之刑法第321條第1項第
    1 款之夜間侵入住宅加重竊盜罪，就犯罪事實一、（二）部
    分係犯同法第320條第1 項之普通竊盜罪嫌。被告所犯上開2
    罪間，犯意各別，行為互殊，請予分論併罰。又被告有如犯
    罪事實欄所載犯罪科刑及執行紀錄，有本署刑案資料查註紀
    錄表1份在卷可參，被告受有期徒刑執行完畢後，5年以內故
    意再犯本件有期徒刑以上之罪，為累犯，請依刑法第47條第
    1項規定加重其刑。至扣案之機車鑰匙1支，係被告所有供犯
    罪所用之物，業據其供承在卷，請依刑法第38條第1項第2款
    規定宣告沒收之。
四、依刑事訴訟法第251條第1項提起公訴。
    此    致
臺灣屏東地方法院
中    華    民    國    100   年    3     月    28    日
                              檢  察  官  任    亭
本件正本證明與原本無異
中    華    民    國   100    年    4     月    13    日
                              書  記  官  王    博    弘